臺灣板橋地方法院刑事判決　　　　　　　 95年度易字第893號
公　訴　人　臺灣板橋地方法院檢察署檢察官
被　　　告　丙○○
　　　　　　丁○○
　　　　　　戊○○
上列被告等因傷害等案件，經檢察官提起公訴（95年度調偵字第
22號），本院判決如下：
    主  文
丙○○共同無故侵入他人住宅，累犯，處拘役參拾日，如易科罰
金，以參佰元折算壹日。又傷害人之身體，累犯，處拘役肆拾日
，如易科罰金，以參佰元折算壹日。應執行拘役陸拾日，如易科
罰金，以參佰元折算壹日。
丁○○、戊○○共同無故侵入他人住宅，各處拘役貳拾日，如易
科罰金，均以參佰元折算壹日。
    事  實
一、丙○○前因公共危險案件，經本院以90年度訴字第2 號判處
    有期徒刑4 月，如易科罰金以銀元300 元折算1 日確定，經
    入監執行，刑期起算日期為民國90年5 月22日，而於同年9
    月21日執行完畢。丙○○、丁○○、戊○○、齊麗玲為兄弟
    及兄妹關係，齊麗玲因屢遭某自稱「陳瑞芳」之成年男子騷
    擾，深感所苦，乃將上情告知其兄丙○○、丁○○、戊○○
    ，丙○○等3 人知悉後，因不甘胞妹齊麗玲受屈辱，復得知
    該「陳瑞芳」係承租位於臺北縣永和市○○路104 像10號4
    樓之某分租房間居住，且「陳瑞芳」自稱係該址房東乙○○
    之表弟，渠3 人乃於93年9 月27日晚間11時30分許，一同前
    往「陳瑞芳」上址租處，並由丙○○持「陳瑞芳」前交付予
    齊麗玲之房間鑰匙，開啟「陳瑞芳」所承租之4 樓房間房門
    ，欲找「陳瑞芳」理論，惟因「陳瑞芳」適不在該房間內而
    未果；丙○○、丁○○、戊○○等3 人明知「陳瑞芳」所承
    租房間之隔壁住宅，係由屋主甲○○○及其子乙○○等人自
    行居住，未得同意不得擅自進入，詎渠3 人因未尋得「陳瑞
    芳」，心有未甘，欲再找乙○○問明，竟共同基於無故侵入
    他人住宅之犯意聯絡，自「陳瑞芳」房間內之對外窗戶攀爬
    而出，再沿窗外該大樓外壁之突出部分行至隔壁同址4 樓甲○○○、乙○○住宅之窗外（該住宅含4 樓、5 樓2 層，以
    室內樓梯相連通），開啟該住宅4 樓之窗戶進入屋內，以此
    方式無故侵入甲○○○、乙○○上址住宅；此時適甲○○○
    正於屋內5 樓客廳擦拭神桌，因發覺丁○○、戊○○2 人出
    現在4 樓樓梯處，乃大聲驚呼，乙○○聞聲亦自5 樓房間內
    衝出，雙方乃發生口角爭執，丁○○、戊○○2 人即沿樓梯
    上至5 樓，丙○○隨後亦持其在4 樓所拾取、為不詳房客所
    有之鐵鎚1 支、尖嘴鉗1 支，沿樓梯上至5 樓，雙方一言不
    合，發生肢體衝突（乙○○告訴丙○○、丁○○、戊○○等
    3 人侵入住宅及傷害部分，業據撤回告訴，詳後述；丁○○
    、戊○○等2 人告訴乙○○傷害部分，亦據撤回告訴，另由
    本院為不受理之判決），過程中丙○○復另行起意，基於傷
    害他人身體之犯意，持前述鐵鎚敲擊甲○○○之頭部，甲○○○倒地後，丙○○復以腳踢甲○○○之右腳，致甲○○○
    受有頭部、左後枕部撕裂傷（2 公分x0.5公分）、左側口腔
    內皮下出血（1 公分x0.5公分）、右腳皮下出血（7 公分x6
    公分）等傷害。
二、案經甲○○○訴由臺北縣政府警察局永和分局報請臺灣板橋
    地方法院檢察署檢察官偵查起訴。
    理  由
一、按被告以外之人於審判外之陳述，經當事人於審判程序同意
    作為證據，法院審酌該言詞陳述或書面陳述作成時之情況，
    認為適當者，得為證據，刑事訴訟法第159 條之5 第1 項定
    有明文。本件告訴人甲○○○、被害人乙○○等人於警詢中
    所為之陳述，被告丙○○、丁○○、戊○○及檢察官於本院
    審判程序中，均表示無意見且同意作為證據（見本院96年4
    月12日審判筆錄第6 至第7 頁、第9 頁），本院審酌告訴人
    甲○○○及被害人乙○○所為陳述係關於被告丙○○等3 人
    侵入住宅及雙方發生肢體衝突之始末，依渠等陳述作成時之
    外部情況，並無該等供述證據係違法取得或信用性明顯過低
    之情形，認為適當，依首揭刑事訴訟法第159 條之5 第1 項
    規定，告訴人甲○○○及被害人乙○○上開於警詢中之陳述
    ，自有證據能力，此合先敘明。
二、認定事實所憑之證據及理由：
  (一)被告丙○○、丁○○、戊○○無故侵入他人住宅部分：
    上揭被告丙○○、丁○○、戊○○等3 人無故侵入告訴人甲○○○住宅之事實，業據被告丙○○、丁○○、戊○○於本
    院審理時均坦白承認，核與告訴人甲○○○於偵查中之指訴
    、被害人乙○○於偵查中之指述、證人齊麗玲於檢察官訊問
    時結證所述之情節相符，並有警員所繪製之現場平面圖2 紙
    、現場照片29幀等在卷可稽，足認被告丙○○等3 人上開自
    白，核與事實相符。
  (二)被告丙○○傷害部分：
  1.訊之被告丙○○固坦承有於前揭時、地，持其於上址4 樓所
    拾取之鐵鎚敲擊告訴人頭部之事實，惟矢口否認有何傷害犯
    行，辯稱：伊當時上到5 樓要勸架，告訴人忽然衝過來，從
    伊背後抓伊的下體，伊下體感到一陣劇痛，就反射性持鐵鎚
    往後揮，才打到告訴人的頭，告訴人倒地後，伊沒有踢告訴
    人的腳，告訴人診斷證明書上所載右腳受的傷，是告訴人之
    前的舊傷，並非伊的行為所造成云云。
  2.經查，上揭被告丙○○持鐵鎚敲擊告訴人頭部，告訴人倒地
    後復以腳踢告訴人右腳，致告訴人受有前述傷害等事實，業
    據告訴人於偵查中指訴綦詳（見臺灣板橋地方法院檢察署94
    年度偵字第4135號偵查卷宗【下稱偵查卷】第17至第20頁之
    偵訊筆錄、第59頁之訊問筆錄），且被告丙○○亦自承確有
    持鐵鎚敲擊告訴人之事實，核與證人丁○○於本院審理時結
    證略稱：當時被告丙○○與告訴人有發生衝突，2 人對罵，
    告訴人被被告丙○○打一下，就倒在地上等語相符（見本院
    96年4 月12日審判筆錄第5 頁）；此外，復有三軍總醫院附
    設民眾診療服務處診斷證明書1 紙在卷可按（見偵查卷第29
    頁）。觀諸上開診斷證明書所載之就醫時間，告訴人係於本
    件事發後，旋於93年9 月28日凌晨0 時12分許，即前往醫院
    就醫，而診斷受有上開傷勢，足認告訴人所受上開傷害，確
    係因本件糾紛所造成；再觀諸告訴人所受之傷害，係集中於
    頭部及右腳部位，此亦核與告訴人指稱被告丙○○係持鐵鎚
    敲擊其頭部、以腳踢其右腳所造成之傷勢相符。從而，告訴
    人上開指訴之情節，自堪信為真實。
  3.被告丙○○固辯稱：當時伊上到5 樓要勸架，告訴人忽然衝
    過來，從伊背後抓伊的下體，伊下體感到一陣劇痛，就反射
    性持鐵鎚往後揮，才打到告訴人的頭云云。惟查，告訴人於
    本件事發當時，為已年滿76歲之年邁老婦，行動自較為遲緩
    ，反觀被告丙○○於本件事發當時，則為年僅40歲之壯年男
    子，行動自屬敏捷，被告丙○○於年齡、體能、行動敏捷度
    等各方面，較諸告訴人而言，顯居於絕對之優勢地位，於此
    情形下，告訴人如何能突然衝向被告丙○○，復於被告丙○○未及反應之際，自背後出手抓住被告丙○○之下體，實不
    無疑問；況且，被告丙○○於警詢中，亦自承其並未受傷等
    語（見偵查卷第22頁反面之偵訊筆錄），顯難認其所辯遭告
    訴人緊抓下體乙節為真實。又被告丙○○固聲請訊問證人丁○○、戊○○，欲證明其確有遭告訴人自背後攻擊之事實，
    然證人丁○○於本院審理時，就此部分僅結證略謂：當時被
    告丙○○與告訴人有發生衝突，2 人對罵，告訴人被被告丙○○打一下，就倒在地上等語（見本院96年4 月12日審判筆
    錄第5 頁），而證人戊○○就此部分則結證略以：伊當時並
    未看到告訴人為何受傷等語（見本院96年4 月12日審判筆錄
    第5 頁），渠2 人之證述內容亦無從憑以認定告訴人確有自
    背後攻擊被告丙○○之事實；此外，被告丙○○就其上開所
    辯，復未能提出其他具體之事證供本院調查，其空言辯稱係
    遭告訴人自背後抓住下體，始反射性持鐵鎚往後揮，致敲擊
    告訴人頭部云云，自無可採。再被告丙○○另辯稱：告訴人
    倒地後，伊沒有踢告訴人的腳，告訴人診斷證明書上所載右
    腳受的傷，是告訴人之前的舊傷，並非伊的行為所造成云云
    。惟查，經本院依被告丙○○之聲請，向國防醫學院三軍總
    醫院調取告訴人於本件事發前因腳傷至該醫院就診之病歷資
    料核閱後，該病歷資料顯示告訴人前僅於91年7 月至10月間
    ，曾因右腳踝慢性潰瘍合併蜂窩組織炎、右下肢靜脈曲張及
    鬱積性皮膚炎至該醫院就診接受治療，此有該院95年9 月13
    日集運字第0950015257號函文檢送之告訴人中文病歷1 份在
    卷可稽；是告訴人前因腳傷前往醫院就診之時間，既係在距
    本件事發時間已逾2 年前之91年7 月至10月間，且告訴人先
    前之腳傷，亦與本件所受「右腳皮下出血（7 公分x6公分）
    」之傷害顯不相同，難認告訴人本件腳部所受之傷害，與其
    先前之腳傷有何關聯性可言。從而，被告丙○○辯稱：告訴
    人本件所受之腳部傷害係舊傷，並非伊所造成云云，亦顯無
    可採甚明。
  (三)綜上所述，本件事證明確，被告丙○○、丁○○、戊○○等
    3 人之犯行，均堪以認定。
三、按被告丙○○、丁○○、戊○○等3 人行為後，94年2 月2
    日修正公布之刑法部分修正條文，業於95年7 月1 日施行。
    修正後刑法第2 條第1 項規定：「行為後法律有變更者，適
    用行為時之法律。但行為後之法律有利於行為人者，適用最
    有利於行為人之法律」，上揭條文係規範行為後法律變更所
    生新舊法律比較適用之準據法，於刑法修正施行後，應適用
    上揭條文之規定，為「從舊從輕」之比較。次按正前刑法第
    33條第5 款原規定：「罰金：（銀元）1 元以上」，且刑法
    分則編各罪所定罰金刑之貨幣單位，原亦均為銀元，本件被
    告丙○○等3 人所犯刑法第306 條第1 項之罪、被告丙○○
    所犯刑法第277 條第1 項之罪（均詳後述），其法定之罰金
    刑分別為「（銀元）300 元以下」、「（銀元）1,000 元以
    下」，依罰金罰鍰提高標準條例第1 條前段規定將其數額提
    高為2 倍至10倍，再依現行法規所定貨幣單位折算新臺幣條
    例第2 條規定折算為新臺幣後，上開罰金刑之數額分別為「
    新臺幣3 元以上、9,000 元以下」、「新臺幣3 元以上、3
    萬元以下」；而修正後之刑法第33條第5 款則規定：「罰金
    ：新臺幣1,000 元以上，以百元計算之」，且與該刑法修正
    條文同於95年7 月1 日起施行之增訂刑法施行法第1 條之1
    復規定：「中華民國94年1 月7 日刑法修正施行後，刑法分
    則編所定罰金之貨幣單位為新臺幣（第1 項）。94年1 月7
    日刑法修正時，刑法分則編未修正之條文定有罰金者，自94
    年1 月7 日刑法修正施行後，就其所定數額提高為30倍。但
    72年6 月26日至94年1 月7 日新增或修正之條文，就其所定
    數額提高為3 倍（第2 項）」，是依上開修正後之規定，刑
    法第306 條第1 項、第277 條第1 項所定之罰金刑，其數額
    分別為「新臺幣1,000 元以上、9,000 元以下」、「新臺幣
    1,000 元以上、3 萬元以下」，即其罰金之最低數額較諸修
    正前為提高；比較新舊法之結果，修正後之規定，並未較有
    利於被告丙○○等3 人，揆諸前揭說明，本件自應適用被告
    丙○○等3 人行為時即修正前之刑法規定。
四、核被告丙○○所為，係犯刑法第306 條第1 項之無故侵入他
    人住宅罪、同法第277 條第1 項之傷害罪。核被告丁○○、
    戊○○等2 人所為，均係犯刑法第306 條第1 項之無故侵入
    他人住宅罪。被告丙○○、丁○○、戊○○等3 人就上開無
    故侵入他人住宅犯行，彼此間有犯意之聯絡及行為之分擔，
    應依刑法第28條（本條文雖經修正，惟本件被告丙○○等3
    人已共同實行犯罪之行為，無論依修正前、後之條文規定，
    均成立共同正犯，對於被告並無何有利或不利之影響，自不
    生新舊法比較適用之問題，應依一般法律適用之原則，直接
    適用修正後之規定）論以共同正犯。被告丙○○所犯上開無
    故侵入他人住宅、傷害等2 罪間，犯意各別，行為互殊，應
    予分論併罰；公訴人雖認被告丙○○所犯上開2 罪，有方法
    結果之牽連關係，應依修正前刑法第55條規定論以牽連犯等
    情，惟查，被告丙○○無故侵入告訴人住宅之目的，原係在
    於向被害人乙○○問明「陳瑞芳」之行蹤，初無傷害告訴人
    之意，係因其嗣與告訴人、被害人乙○○等人一言不合，發
    生爭執及肢體衝突，被告丙○○始另行起意而傷害告訴人，
    是被告丙○○上開無故侵入告訴人住宅及傷害告訴人等2 項
    犯行間，自難認有何方法結果之牽連關係可言，無從論以修
    正前刑法第55條所規定之牽連犯，此部份之公訴意旨，容有
    未洽，併予敘明。又被告丙○○有如事實欄第1 項所載之犯
    罪科刑及執行紀錄，有刑事資料查註紀錄表（見偵查卷第49
    至第50頁）、本院90年度訴字第2 號刑事判決書等各1 份在
    卷可參，其於受有期徒刑之執行完畢後，5 年內故意再犯本
    件有期徒刑以上之罪，為累犯，應依刑法第47條（本條文雖
    亦經修正，惟被告丙○○係因故意而犯本件之罪，無論依修
    正前、後之條文規定，均成立累犯，對於被告丙○○並無何
    有利或不利之影響，自不生新舊法比較適用之問題，應依一
    般法律適用之原則，直接適用修正後之規定）第1 項規定加
    重其刑。爰審酌被告丙○○、丁○○、戊○○等3 人係因不
    甘其胞妹遭受騷擾，急欲尋找「陳瑞芳」而肇生本件之犯行
    ，渠等惡性雖非重大，然渠等為逞一時之意氣，即冒然侵入
    告訴人之住宅，顯然漠視他人受法律保護之權益，被告丙○○已無故侵入告訴人住宅於先，復因口角爭執而出手傷害告
    訴人於後，渠3 人之行為對於告訴人所造成之損害非輕，及
    被告丙○○等3 人犯後於本院審理時均坦承無故侵入告訴人
    住宅犯行，被告丙○○雖否認傷害犯行，惟渠3 人於本院審
    理時多次表示有意願與告訴人和解，僅因告訴人拒絕和解而
    未果，渠等犯後之態度均尚稱良好等一切情狀，分別量處如
    主文所示之刑，並就被告丙○○部分定其應執行之刑，以資
    懲儆。又關於拘役易科罰金之折算標準，修正前刑法第41條
    第1 項前段原規定：「犯最重本刑為5 年以下有期徒刑以下
    之刑之罪，而受6 個月以下有期徒刑或拘役之宣告，因身體
    、教育、職業、家庭之關係或其他正當事由，執行顯有困難
    者，得以1 元以上3 元以下折算1 日，易科罰金」，而依當
    時有效之罰金罰鍰提高標準條例第2 條（已於95年7 月1 日
    刪除生效）前段規定，就上開數額提高為100 倍折算1 日，
    亦即修正前刑法第41條第1 項前段所規定之易科罰金折算標
    準，係以銀元100 元至300 元折算1 日，依現行法規所定貨
    幣單位折算新臺幣條例第2 條規定折算為新臺幣後，係以新
    臺幣300 元至900 元折算1 日；而修正後刑法第41條第1 項
    前段則規定：「犯最重本刑為5 年以下有期徒刑以下之刑之
    罪，而受6 個月以下有期徒刑或拘役之宣告者，得以新臺幣
    1,000 元、2,000 或3,000 元折算1 日，易科罰金」，亦即
    修正後刑法第41條第1 項前段所規定之易科罰金折算標準，
    係以新臺幣1,000 元、2,000 元或3,000 元折算1 日；比較
    新舊法之結果，修正後之規定，並未較有利於被告丙○○等
    3 人，依刑法第2 條第1 項前段之規定，自應適用修正前刑
    法第41條第1 項前段、修正前罰金罰鍰提高標準條例第2 條
    規定，諭知對被告丙○○等3 人所宣告之刑及被告丙○○應
    執行刑部分之易科罰金折算標準。至被告丙○○傷害告訴人
    所用之鐵鎚1 支，係被告丙○○於上址4 樓所拾取，為不詳
    之房客所有，而非被告丙○○所有之物，此據被告丙○○供
    陳在卷，爰不予宣告沒收，併予敘明。
五、公訴意旨另以：被告丙○○、丁○○、戊○○等3 人於上揭
    時、地，共同基於無故侵入他人住宅之犯意聯絡，侵入亦屬
    告訴人乙○○住宅之臺北縣永和市○○路104 巷10號4 樓、
    5 樓（2 樓層相連通而為同一住宅），並共同基於傷害他人
    身體之犯意聯絡，由被告丙○○持鐵鎚及尖嘴鉗毆打告訴人
    乙○○，被告丁○○、戊○○亦以徒手毆打告訴人乙○○，
    致告訴人乙○○受有右眼外傷性前房出血併右眼鈍傷、左背
    多處瘀傷（各約2 公分）、左腳底撕裂傷（約1 公分）等傷
    害，因認被告丙○○等3 人此部分之行為，亦涉犯刑法第
    306 條第1 項之無故侵入他人住宅罪嫌、同法第277 條第1
    項之傷害罪嫌。
  (一)按告訴乃論之罪，告訴人於第一審辯論終結前，得撤回其告
    訴，刑事訴訟法第238 條第1 項定有明文。又告訴經撤回者
    ，應諭知不受理之判決，同法第303 條第3 款亦定有明文。
  (二)經查，告訴人乙○○告訴被告丙○○、丁○○、戊○○等3
    人上開無故侵入他人住宅、傷害等犯行，公訴人認被告丙○○等3 人均係犯刑法第306 條第1 項之無故侵入他人住宅罪
    、同法第277 條第1 項之傷害罪，依同法第308 條第1 項、
    第287 條前段規定，均須告訴乃論；茲據告訴人乙○○於95
    年11月17日本院訊問時，當庭撤回上開告訴，有本院訊問筆
    錄1 份在卷可稽，依前揭條文規定，被告丙○○等3 人此部
    分無故侵入他人住宅、傷害等犯行，既經告訴人乙○○撤回
    告訴，原應諭知不受理之判決，惟公訴人認被告丙○○等3
    人此部分之行為，與前揭渠等經告訴人甲○○○提出告訴、
    並經本院論罪科刑之侵入他人住宅犯行間，分別有實質上一
    罪（按被告丙○○等3 人侵入同屬告訴人甲○○○、乙○○
    等2 人之住宅，僅侵害一居住自由法益，為實質上一罪）、
    修正前刑法第55條所規定牽連犯之裁判上一罪關係，爰均不
    另為不受理判決之諭知，附此敘明。
據上論斷，應依刑事訴訟法第299 條第1 項前段，刑法第2 條第
1 項前段、第28條、第306 條第1 項、第277 條第1 項、第47條
第1 項、第51條第6 款，修正前刑法第41條第1 項前段，罰金罰
鍰提高標準條例第1 條前段，修正前罰金罰鍰提高標準條例第2
條，判決如主文。
本案經檢察官靳開聖到庭執行職務
中　　華　　民　　國　　96　　年　　4　 　月　　26　　日
                  刑事第四庭  審判長法  官  王復生
                                    法  官  陳靜茹
                                    法  官  劉景宜
以上正本證明與原本無異
如不服本判決應於送達後10日內向本院提出上訴狀
                                    書記官　謝秀青
中　　華　　民　　國　　96　　年　　5 　　月　　4 　　日
附錄本案論罪科刑法條全文
刑法第277條第1項、第306條第1項
刑法第277條第1項
傷害人之身體或健康者，處3年以下有期徒刑、拘役或1千元以下
罰金。
刑法第306條第1項
無故侵入他人住宅、建築物或附連圍繞之土地或船艦者，處1年
以下有期徒刑、拘役或3百元以下罰金。
